【裁判字號】    99,財管,38
【裁判日期】    990408
【裁判案由】    選任遺產管理人
【裁判全文】
臺灣臺北地方法院民事裁定              99年度財管字第38號
聲  請  人  聯上開發股份有限公司
法定代理人  戊○○
上列聲請人為被繼承人丁○○、丙○○、甲○、乙○○、高平安
聲請選任遺產管理人事件，本院裁定如下：
    主      文
指定吳忠德律師為被繼承人丁○○、丙○○、甲○、乙○○、高
平安之遺產管理人。
准對被繼承人丁○○（男，文久2年1月25 日生，生前最後住所：
台北州文山郡深坑庄坡內頭廷魁第109 番地）、丙○○（男，慶
應1年6月25日生，生前最後住所：台北州文山郡深坑庄坡內頭廷
魁第109番地，於大正1年3月1日死亡）、甲○（男，明治18年5
月13日生，生前最後住所：台北州文山郡深坑庄坡內頭廷魁第10
9番地，於昭和9年5月11日死亡）、乙○○（男，明治13年11 月
9日生，生前最後住所：台北州文山郡深坑庄坡內頭廷魁第109番
地，於大正12年6月25日死亡）、高平安（男，明治10年1月9 日
生，生前最後住所：台北州文山郡深坑庄坡內頭廷魁第109 番地
）之繼承人為承認繼承之公示催告。
被繼承人之大陸地區以外之繼承人，應自前項公示催告最後登載
新聞紙之日起，壹年內承認繼承；其大陸地區之繼承人，應自被
繼承人死亡之日起參年內以書面向本院為繼承之表示，上述期限
屆滿，無繼承人承認繼承時，被繼承人之遺產，於清償債權，並
交付遺贈物後，如有剩餘即歸屬國庫。
聲請費用新台幣壹仟元由被繼承人丁○○、丙○○、甲○、乙○○、高平安遺產負擔。
    事實及理由
一、按繼承開始時，繼承人之有無不明者，由親屬會議於一個月
    內選定遺產管理人，並將繼承開始及選定遺產管理人之事由
    ，向法院報明；親屬會議依前條規定為報明後，法院應依公
    示催告程序，定6 個月以上之期限，公告繼承人，命其於期
    限內承認繼承；又無親屬會議或親屬會議未於前條所定期限
    內選定遺產管理人者，利害關係人或檢察官，得聲請法院選
    任遺產管理人，並由法院依前項規定為公示催告。民法第11
    77條、第1178條分別定有明文。
二、聲請意旨略以：聲請人聯上開發股份有限公司因買賣取得台
    北市○○區○○段一小段，地號0000-0000 之土地，被繼承
    人丁○○、丙○○、甲○、乙○○、高平安等為持有土地各
    九分之一，而被繼承人等皆於日據時代死亡，為此依法聲請
    選任吳忠德律師為被繼承人丁○○、丙○○、甲○、乙○○
    、高平安之遺產管理人等語。
三、經查，聲請人主張之事實，業據提出被繼承人丁○○、丙○○、甲○、乙○○、高平安日據時代之除戶戶籍謄本、土地
    謄本等件為證。復查無被繼承人丁○○、丙○○、甲○、乙○○、高平安之親屬曾經召開親屬會議，或曾經議決被繼承
    人之遺產管理人，並依民法第1177條向本院報明之情形，被
    繼承人亦非由行政院國軍退除役官兵輔導委員會列管之榮民
    。聲請人自得以利害關係人之身分，聲請本院選定遺產管理
    人。又依民法第1177條之立法理由觀之，遺產管理人之指定
    ，旨在維護公益及被繼承人債權人之利益，非以遺產管理人
    管理遺產是否有實質利益為考量，參以非訟事件法第149 條
    第3 項規定，法院所選任之遺產管理人得由自然人、公務機
    關任之。審酌管理被繼承人丁○○、丙○○、甲○、乙○○
    、高平安遺產之地緣關係與便利性及吳忠德律師有多次擔任
    遺產管理人經驗，爰指定吳忠德律師為被繼承人丁○○、丙○○、甲○、乙○○、高平安之遺產管理人。爰裁定如主文
    。
中    華    民    國    99    年    4     月    8     日
                    家事法庭法      官  徐麗瑩
以上正本係照原本作成。
如對本裁定抗告，須於裁定送達後10日之不變期間內，向本院提
出抗告狀。
中    華    民    國    99    年    4     月    8     日
                                書記官  黃世昌

司法院資訊處製作；財團法人民間司法改革基金會備份。
